【裁判字號】    95,上易,476
【裁判日期】    950727
【裁判案由】    違反毒品危害防制條例
【裁判全文】
臺灣高等法院高雄分院刑事判決         95年度上易字第476號
上  訴  人
即  被  告  甲○○
                    （另案在臺灣屏東監獄竹田分監執行中）
上列上訴人因違反毒品危害防制條例案件，不服臺灣屏東地方法
院95年度易字第40號中華民國95年5 月30日第一審判決（起訴案
號：臺灣屏東地方法院檢察署94年度毒偵字第2460號），提起上
訴，本院判決如下：
     主  文
上訴駁回。
     事  實
一、甲○○前因施用第二級毒品案件，經台灣屏東地方法院以92
    年度毒聲字第339 號裁定送觀察、勒戒後，因認無繼續施用
    毒品之傾向，於民國92年5 月12日釋放而執行完畢後，仍不
    知悔改，5 年內復基於施用第二級毒品甲基安非他命之概括
    犯意，自94年9 月6 日下午4 時許起至94年9 月21日晚間6
    時許止，在其位於屏東市謙仁巷17之1 號3 樓租屋處廁所內
    ，以置入玻璃球吸食器內燒烤並吸用其煙霧之方式，約2 、
    3 日施用1 次之頻率，連續施用第二級毒品甲基安非他命多
    次。嗣於94年9 月23日凌晨0 時10分許，在上址為警查獲，
    扣得甲基安非他命1 小包（驗後淨重0.22公克）、玻璃吸食
    器1 組，經採尿送驗結果，並呈甲基安非他命陽性反應。
二、案經屏東縣警察局屏東分局報告臺灣屏東地方法院檢察署檢
    察官偵查聲請以簡易判決處刑。
     理  由
一、本件被告甲○○所犯係死刑、無期徒刑、最輕本刑為3 年以
    上有期徒刑以外之罪，已經被告就被訴事實為有罪之陳述，
    經本院聽取當事人之意見後，依刑事訴訟法第273 條之1 第
    1 項之規定，裁定進行簡式審判程序。又本件卷內之人證、
    物證、書證等證據，依同法第273 條之2 規定，不受第159
    條第1 項關於傳聞法則規定之限制，依法均有證據能力，合
    先敘明。
二、上揭連續施用第二級毒品甲基安非他命之犯罪事實，業據上
    訴人即被告甲○○於本院審理時自承不諱，並有扣案白色晶
    體1 小包、玻璃吸食器1 組可證，經囑託高雄醫學大學附設
    中和紀念醫院以氣相層析質譜儀法（GC／MS）鑑驗結果，依
    序為驗後淨重0.22公克之甲基安非他命，及因甲基安非他命
    沾黏而呈該成分陽性反應之器具，有該院95年2 月7 日，編
    號0000-000、728 號檢驗報告附卷可稽。又其前揭時地查獲
    時經採尿送臺灣檢驗科技股份有限公司以氣相層析質譜儀法
    （GC／MS）鑑驗結果，亦呈甲基安非他命陽性反應，有該公
    司94年10月7 日，編號KＺ000000000000號濫用藥物尿液檢驗
    報告附卷，與上開報告均為鑑定機關本於專業知識暨以精密
    儀器測試所得之結論，自可憑信。被告甲○○自白施用甲基
    安非他命，堪信與事實相符。被告甲○○前因施用第二級毒
    品案件，經原審法院以92年度毒聲字第339 號裁定送觀察、
    勒戒後，因認無繼續施用毒品之傾向，於92年5 月12日釋放
    而執行完畢，有臺灣高等法院被告前案紀錄表及臺灣屏東地
    方法院檢察署刑案資料查註紀錄表各1 份在卷可按，其經觀
    察、勒戒執行完畢釋放後5 年內，再犯本件施用第二級毒品
    甲基安非他命之犯罪事證已臻明確，應依法論科。
三、按甲基安非他命為毒品危害防制條例第2 條第2 項第2 款規
    定之第二級毒品，除法律另有規定者外，不得持有、施用。
    核被告甲○○所為，係犯毒品危害防制條例第10條第2 項之
    施用第二級毒品罪。其施用前持有甲基安非他命之低度行為
    ，應為施用之高度行為所吸收，不另論罪。其先後多次施用
    甲基安非他命之行為，時間緊接，手法相同，並觸犯構成要
    件相同之罪，顯係基於概括犯意反覆為之，為連續犯，應以
    一罪論，並加重其刑。按被告行為後，刑法第56條連續犯之
    規定，業於94年1 月7 日修正公布刪除，並於95年7 月1 日
    施行，則被告之犯行，因行為後新法業已刪除連續犯之規定
    ，此刪除雖非犯罪構成要件之變更，但顯已影響行為人刑罰
    之法律效果，自屬法律有變更，依新法第2 條第1 項：「行
    為後法律有變更者，適用行為時之法律。但行為後之法律有
    利於行為人者，適用最有利於行為人之法律。」，比較新、
    舊法結果，仍應依刑法第2 條第1 項前段規定，適用較有利
    於被告之行為時法律即舊法，論以連續犯（最高法院95年第
    8 次刑事庭會議決議參照）。
四、原審因依毒品危害防制條例第10條第2 項、第18條第1 項前
    段，刑法第11條、修正前刑法第56條之規定，並審酌審酌被
    告甲○○之年齡、品行、智識程度、犯罪手段、對於法益侵
    害之程度，其為73年4 月4 日出生、受有高職畢業教育程度
    、以勞工為業之人，為本件犯罪時年21歲，有年籍等資料在
    卷可參，又其前因犯竊盜罪，經原審法院以91年度易字第11
    75號判處拘役58日確定，於92年3 月6 日易科罰金執行完畢
    ，嗣94年間又因竊盜案件，又經原審法院以94年度簡字第15
    08號判處有期徒刑4 月確定，已於95年5 月5 日入監執行，
    依指揮書應執行至95年9 月4 日期滿，有臺灣高等法院被告
    前案紀錄表、臺灣屏東地方法院檢察署刑案資料查註紀錄表
    及判決書各1 份在卷可按，素行欠佳，並考量其本件犯罪施
    用毒品之期間、次數、扣案毒品、器具之數量，與其犯罪經
    查獲後，尚能坦認犯行，態度尚可等一切情狀，量處有期徒
    刑8 月。扣案驗後淨重0.22公克之甲基安非他命為查獲之毒
    品，其包裝袋因盛裝毒品，亦為毒品成分所沾黏，析離不易
    ，應一併認係毒品，依毒品危害防制條例第18條第1 項前段
    沒收銷燬之；扣案玻璃吸食器1 組因被告甲○○持以供前揭
    施用毒品使用，經檢驗其內有甲基安非他命成分沾附，難以
    析離，應與其內微量毒品成分一併處分，均應依毒品危害防
    制條例第18條第1 項前段規定，沒收銷燬之。認事用法，核
    無不合，量刑亦屬妥適，被告上訴意旨，以原審量刑過重，
    指摘原判決不當，為無理由，應予駁回。按關於連續犯之適
    用，應適用舊法論以連續犯，已如上述。而行為後法律有變
    更者，依修正前刑法第2 條第1 項之規定，以適用裁判時法
    為原則，如行為時法有利於行為人，則例外適用行為時法；
    依修正後刑法第2 條第1 項規定，以適用行為時法為原則，
    惟如裁判時法有利於行為人，則例外的適用裁判時法。以往
    實務見解，認原判決未及比較適用新舊法時，上訴後，雖比
    較結果以舊法有利於行為人，而原判決別無其他撤銷事由，
    仍應由本院以此為由撤銷改判。惟修正後之規定係以適用行
    為時法為原則，因此原判決雖未及比較適用，然上訴本院後
    ，經比較新舊法，行為後之法律並非較有利於行為人，仍應
    適用行為時法，則原判決適用行為時法即無不當，自不構成
    撤銷之事由，併予敘明。
據上論斷，應依刑事訴訟法第368 條、第364 條、第273 條之1
第1 項，判決如主文。
本案經檢察官張金塗到庭執行職務。
中    華    民    國    95    年    7     月    27    日
            刑事第五庭  審判長法  官  曾永宗
                              法  官  陳  箐
                              法  官  任森銓
以上正本證明與原本無異。
不得上訴。
中    華    民    國    95    年    7     月    27    日
                              書記官  蘇恒仁
附錄本判決論罪科刑法條：
毒品危害防制條例第10條第2 項
施用第二級毒品者，處3 年以下有期徒刑。


司法院資訊處製作；財團法人民間司法改革基金會備份。
